【裁判字號】    97,裁,50
【裁判日期】    970110
【裁判案由】    贈與稅
【裁判全文】
最  高  行  政  法  院  裁  定
                                     97年度裁字第00050號
上  訴  人  甲○○
被 上訴 人  財政部臺灣省南區國稅局
代  表  人  邱政茂
上列當事人間贈與稅事件，上訴人對於中華民國96年4月30日高
雄高等行政法院96年度訴字第83號判決，提起上訴，本院裁定如
下：
    主  文
上訴駁回。
上訴審訴訟費用由上訴人負擔。
    理  由
一、按對於高等行政法院判決之上訴，非以其違背法令為理由，
    不得為之，行政訴訟法第242條定有明文。依同法第243條第
    1項規定，判決不適用法規或適用不當者，為違背法令；而
    判決有同條第2項所列各款情形之一者，為當然違背法令。
    是當事人對於高等行政法院判決上訴，如依行政訴訟法第24
    3條第1項規定，以高等行政法院判決有不適用法規或適用不
    當為理由時，其上訴狀或理由書應有具體之指摘，並揭示該
    法規之條項或其內容；若係成文法以外之法則，應揭示該法
    則之旨趣；倘為司法院解釋或本院之判例，則應揭示該判解
    之字號或其內容。如以行政訴訟法第243條第2項所列各款情
    形為理由時，其上訴狀或理由書，應揭示合於該條項各款之
    事實。上訴狀或理由書如未依此項方法表明，或其所表明者
    與上開法條規定不合時，即難認為已對高等行政法院判決之
    違背法令有具體之指摘，其上訴自難認為合法。
二、本件上訴人對於高等行政法院判決上訴，上訴意旨除援用原
    審主張外，並補稱略謂：本件上訴人係依都市計畫法第50條
    之1因直系血親間之贈與而移轉者，免徵贈與稅之公共設施
    保留地贈與直系血親，再依民法及相關土地法規之規定以土
    地交換之方式分割共有物，縱上訴人所為係意圖減少稅捐負
    擔，其亦屬合法之租稅規劃行為，稽徵機關自不得任意增加
    法律對人民核課贈與稅所無之限制，溯及既往補徵贈與稅。
    財政部任意以行政命令創設法律所未規定之以自己之財產無
    償給予他人，經他人允受而生效力之贈與定義及依據稅捐法
    規及其他相關法規所預定之方式之非贈與之行為為贈與，自
    有違法律保留原則，並溯及既往補徵贈與稅，原判決顯有違
    憲法第19條租稅法定主義及第15條保障人民財產之意旨暨法
    律保留原則，有判決不適用法規及判決不備理由之判決違背
    法令。今被上訴人之行政處分既屬合法，上訴人又具有信賴
    原課稅之處分存在之利益，被上訴人在未具備廢止合法行政
    處分之事由下，遽依財政部92年4月9日台財稅字第09104563
    06號函釋，核課贈與稅實與信賴保護原則有悖，於法自有未
    合。又本件上訴人前亦曾就建地之贈與申報贈與稅並繳納贈
    與稅，依不利益變更禁止原則，被上訴人自不得對上訴人為
    更不利於納稅義務人之處分。另本件係祖父與孫間為土地交
    換，此與前開財政部函釋係父母與子女間亦有不同，原判決
    未及於此，顯難謂非無行政訴訟法第243條第1項之判決違背
    法令等語為由。惟核其上訴狀所載內容，或係重述其在原審
    業經主張而為原判決摒棄不採之陳詞，或係執其個人主觀歧
    異之法律見解，就原審所為論斷或駁斥其主張之理由，泛言
    判決不適用法規或適用法規不當，並就原審已論斷者，泛言
    未論斷，而未具體表明合於不適用法規或適用不當、或有行
    政訴訟法第243條第2項所列各款之情形，尚難認為已對原判
    決之如何違背法令有具體之指摘。依首揭規定及說明，應認
    其上訴為不合法，應予駁回。
三、據上論結，本件上訴為不合法，依行政訴訟法第249條第1項
    前段、第104條、民事訴訟法第95條、第78條，裁定如主文
    。
中    華    民    國    97    年    1     月    10    日
                    最高行政法院第四庭
                        審判長法官  鍾  耀  光
                              法官  姜  仁  脩
                              法官  王  德  麟
                              法官  黃  清  光
                              法官  吳  慧  娟
以  上  正  本  證  明  與  原  本  無  異
中    華    民    國    97    年    1     月    10    日
                              書記官  阮  思  瑩


司法院資訊處製作；財團法人民間司法改革基金會備份。
